【裁判字號】    98,訴,78
【裁判日期】    980226
【裁判案由】    毒品危害防制條例
【裁判全文】
臺灣板橋地方法院刑事判決                98年度訴字第78號
公  訴  人  臺灣板橋地方法院檢察署檢察官
被      告  甲○○
上列被告因違反毒品危害防制條例案件，經檢察官提起公訴（97
年度毒偵字第9640號），因被告於準備程序進行中就被訴事實為
有罪之陳述，經告知簡式審判程序之旨，本院裁定由受命法官獨
任進行簡式審判程序，並判決如下：
    主  文
甲○○施用第一級毒品，累犯，處有期徒刑捌月。扣案之第一級
毒品海洛因壹包（驗餘淨重零點零捌肆公克），其毒品部分，
沒收銷燬之，其包裝袋壹個沒收。
    事  實
一、甲○○有恐嚇、竊盜及違反公司法、妨害兵役條例、臺灣地
    區與大陸地區人民關係條例等案件前科，又其於(一)民國90年
    間因施用毒品案件，經本院於同年4 月20日以90年度毒聲字
    第1748號裁定送勒戒處所觀察、勒戒後，認無繼續施用毒品
    傾向，經臺灣板橋地方法院檢察署檢察官於92年2 月10日以
    92 年 度毒偵緝字第40號為不起訴處分確定並於同日釋放，
    於92 年2月14日執行期滿，(二)於92年間因施用毒品案件，經
    本院於92年7 月22日以92年度毒聲字第22 97 號裁定送勒戒
    處所觀察、勒戒後，認有繼續施用毒品傾向，經本院於92年
    8 月18日以92年度毒聲字第2560號裁定令入戒治處所施以強
    制戒治，後因法律修正，於93年1 月9 日釋放，(三)檢察官據
    以起訴，經本院於92年12月31日以92年度訴字第2219號就施
    用第一級毒品罪部分判處有期徒刑8 月，就施用第二級毒品
    罪部分判處有期徒刑5 月，定應執行有期徒刑11月，於93年
    3 月22日確定，(四)於93年間因違反毒品危害防制條例施用第
    一級毒品案件，經本院於93年12月15日以93年度訴字第1340
    號判處有期徒刑1 年2 月，於94年1 月9 日確定，(三)(四)部分
    ，嗣經更定應執行有期徒刑2 年確定，於95年1 月10日因縮
    短刑期假釋，於95年2 月5 日因保護管束期滿未經撤銷，其
    未執行之刑以已執行論，(五)於96年間因違反毒品危害防制條
    例案件，經本院於96年6 月27日以96年度訴字第24號就施用
    第一級毒品罪部分判處有期徒刑1 年，就施用第二級毒品罪
    部分判處有期徒刑7 月，定應執行有期徒刑1 年6 月，於96
    年4 月9 日確定，嗣經減刑，更定應執行有期徒刑9 月，(六)
    於96年間因違反毒品危害防制條例施用第二級毒品案件，經
    本院於96年6 月8 日以96年度易字第1072號判處有期徒刑7
    月，於96年10月8 日確定，(五)與(六)減刑後，更定應執行有期
    徒刑1 年確定，於97年5 月30日因縮短刑期執行完畢。詎其
    不知悔改，再基於施用第一級毒品海洛因之犯意，於97年12
    月4 日（聲請書誤載為5 日）下午1 時許，在臺北縣新莊市
    ○○○路261 巷6 號4 樓住處，以注射針筒將第一級毒品海
    洛因注射入體內之方式，施用第一級毒品海洛因1 次，旋於
    同日下午5 時10分許，在臺北縣新莊市○○路、西盛街口，
    為警查獲，並扣得其所有，且供其施用之第一級毒品海洛因
    1 包（毛重0.327 ，淨重0.087 公克，鑑定取樣0.0027公克
    ，餘重0.0843公克）。
二、案經臺北縣政府警察局新莊分局報請臺灣板橋地方法院檢察
    署檢察官偵查起訴。
    理  由
一、程序部分：按除被告所犯為死刑、無期徒刑、最輕本刑為三
    年以上有期徒刑之罪或高等法院管轄第一審案件者外，於第
    一次審判期日前之準備程序進行中，被告先就被訴事實為有
    罪之陳述時，審判長得告知被告簡式審判程序之旨，並聽取
    當事人、代理人、辯護人及輔佐人之意見後，裁定進行簡式
    審判程序，刑事訴訟法第273 條之1 第1 項定有明文。經核
    ，本件被告甲○○所犯係死刑、無期徒刑、最輕本刑為三年
    以上有期徒刑以外之罪，其於準備程序中就被訴事實為有罪
    之陳述，經法官告知簡式審判程序之旨，並聽取公訴人、被
    告之意見後，本院爰依首揭規定，合議裁定由受命法官獨任
    進行簡式審判程序，合先敘明。
二、訊據被告於警詢及本院審理時均坦承前揭犯罪事實不諱，又
    其於為警查獲後，於同日晚間7 時53分許，經採集其尿液檢
    體，送由臺灣檢驗科技股份有限公司以酵素免疫分析法初步
    檢驗，呈鴉片類及安非他命類陽性反應，復經氣相層析質譜
    儀法確認，亦有嗎啡（152304 ng/ml）、可待因（12137ng/
    ml）等陽性反應，有該公司97年12月17日濫用藥物檢驗報告
    附卷得佐；另扣案之米白色粉末1 包，經送交通部民用航空
    局航空醫務中心毒品鑑定，認毛重0.327 公克，淨重0.087
    公克，鑑驗使用0.0027公克，驗餘淨重0.0843公克，檢出海
    洛因成分，復有該中心同年12月19日航藥鑑字第0976282 號
    鑑定書存卷得稽。按海洛因經注射或吸入人體後，約百分之
    80於24小時內自尿中排出，一般而言，尿液中能否驗出嗎啡
    陽性反應與其投與量、投與途徑、採尿時間、個人體質及檢
    測方法之靈敏度有關，國外曾有文獻報導注射6 毫克之海洛
    因鹽酸鹽，其代謝物嗎啡之平均可檢出時限約為26小時，業
    經行政院衛生署藥物食品檢驗局於81年9 月8 日以藥檢1 字
    第8114885 號函述綦詳。查目前之尿液檢體毒品反應鑑驗方
    法，以氣相層析質譜儀法最為精確，並可排除服用藥物導致
    毒品偽陽性反應之可能性，再參諸海洛因係嗎啡經化學合成
    之半人工合成品，其毒性倍於嗎啡，其施打或吸食後，經人
    體代謝作用而分解成毒性較低之嗎啡，而於尿液中被檢測出
    ，故吸食或施打海洛因或嗎啡在尿液中均以嗎啡形態被檢測
    出，此為本院職務上已知之事實，並經行政院衛生署藥物食
    品檢驗局上揭函文敘明無誤，且觀以目前一般常見施用之第
    一級毒品為海洛因，甚少或甚至未見有施用鴉片或嗎啡者，
    足徵被告施用之第一級毒品應為海洛因，堪為認定。茲本件
    被告尿液檢體經以氣相層析質譜儀法確認，鑑出被告尿液確
    有嗎啡陽性反應，是可確信被告於採集尿液檢體前約分別於
    26小時內扣除為警查獲後被告不可能施用毒品期間內之某時
    ，確曾施用第一級毒品海洛因。此外，尚有查獲現場照片、
    扣押物品照片、扣押物品目錄表、查獲煙毒鑑定證明書及扣
    押物品清單等附卷得佐。承上所述，被告之前揭自白，應合
    於事實。
三、按施用第一、二級毒品為犯罪行為，毒品危害防制條例第10
    條定有處罰明文。故施用第一、二級毒品者，依前揭規定本
    應科以刑罰。惟基於刑事政策，對合於一定條件之施用者，
    則依同條例第20條、第23條之規定，施以觀察、勒戒及強制
    戒治之保安處分。同條例於92年7 月9 日修正公布，自93年
    1 月9 日施行，其中第20條、第23條將施用毒品之刑事處遇
    程序，區分為「初犯」及「5 年內再犯」、「5 年後再犯」
    。依其立法理由之說明：「初犯」，經觀察、勒戒或強制戒
    治後，應為不起訴處分或不付審理之裁定；經觀察、勒戒或
    強制戒治執行完畢釋放後，「5 年內再犯」者，因其再犯率
    甚高，原實施之觀察、勒戒及強制戒治既已無法收其實效，
    爰依法追訴或裁定交付審理。至於經觀察、勒戒或強制戒治
    執行完畢釋放後，「5 年後再犯」者，前所實施之觀察、勒
    戒或強制戒治已足以遮斷其施用毒品之毒癮，為期自新及協
    助其斷除毒癮，仍適用「初犯」規定，先經觀察、勒戒或強
    制戒治之程序。從而，依修正後之規定，僅限於「初犯」及
    「五年後再犯」2 種情形，始應先經觀察、勒戒或強制戒治
    程序。倘被告於5 年內已再犯，經依法追訴處罰，縱其第3
    次（或第3 次以上）再度施用毒品之時間，在初犯經觀察、
    勒戒或強制戒治執行完畢釋放5 年以後，已不合於「5 年後
    再犯」之規定，且因已於「5 年內再犯」，顯見其再犯率甚
    高，原實施觀察、勒戒或強制戒治，已無法收其實效，即應
    依該條例第10條處罰，最高法院95年第7 次刑事庭會議決議
    可資參照。查本件被告曾於(一)90年間因施用毒品案件，經本
    院於同年4 月20日以90年度毒聲字第1748號裁定送勒戒處所
    觀察、勒戒後，認無繼續施用毒品傾向，經臺灣板橋地方法
    院檢察署檢察官於92年2 月10日以92年度毒偵緝字第40號為
    不起訴處分確定並於同日釋放，於92年2 月14日執行期滿，
    (二)於92年間因施用毒品案件，經本院於92年7 月22日以92年
    度毒聲字第22 97 號裁定送勒戒處所觀察、勒戒後，認有繼
    續施用毒品傾向，經本院於92年8 月18日以92年度毒聲字第
    2560號裁定令入戒治處所施以強制戒治，後因法律修正，於
    93年1 月9 日釋放，(三)檢察官據以起訴，經本院於92年12月
    31日以92年度訴字第2219號就施用第一級毒品罪部分判處有
    期徒刑8 月，就施用第二級毒品罪部分判處有期徒刑5 月，
    定應執行有期徒刑11月，於93年3 月22日確定，(四)於93年間
    因違反毒品危害防制條例施用第一級毒品案件，經本院於93
    年12月15日以93年度訴字第1340號判處有期徒刑1 年2 月，
    於94年1 月9 日確定，(三)(四)部分，嗣經更定應執行有期徒刑
    2 年確定，於95年1 月10日因縮短刑期假釋，於95年2 月5
    日因縮短刑期假釋期滿，(五)於96年間因違反毒品危害防制條
    例案件，經本院於96年6 月27日以96年度訴字第24號就施用
    第一級毒品罪部分判處有期徒刑1 年，就施用第二級毒品罪
    部分判處有期徒刑7 月，定應執行有期徒刑1 年6 月，於96
    年4 月9 日確定，嗣經減刑，更定應執行有期徒刑9 月，(六)
    於96年間因違反毒品危害防制條例施用第二級毒品案件，經
    本院於96年6 月8 日以96年度易字第1072號判處有期徒刑7
    月，於96年10月8 日確定，(五)與(六)減刑後，更定應執行有期
    徒刑1 年確定，於97年5 月30日因縮短刑期執行完畢，有臺
    灣高等法院被告前案紀錄表在卷可徵，是本件應逕對被告究
    以刑責。綜上所見，被告施用前述毒品之犯行，事證業臻明
    確，均堪認定，應依法論科。
四、核被告所為，係犯毒品危害防制條例第10條第1 項之施用第
    一級毒品罪。其持有毒品之低度行為，應為其施用之高度行
    為所吸收，不另論罪。查(一)其前於92年間因施用毒品案件，
    經本院於92年12月31日以92年度訴字第2219號就施用第一級
    毒品罪部分判處有期徒刑8 月，就施用第二級毒品罪部分判
    處有期徒刑5 月，定應執行有期徒刑11月，於93年3 月22日
    確定，(二)於93年間因違反毒品危害防制條例施用第一級毒品
    案件，經本院於93年12月15日以93年度訴字第1340號判處有
    期徒刑1 年2 月，於94年1 月9 日確定，2 案嗣經更定應執
    行有期徒刑2 年確定，於95年1 月10日因縮短刑期假釋，於
    95年2 月5 日因縮短刑期假釋期滿，(三)於96年間因違反毒品
    危害防制條例案件，經本院於96年6 月27日以96年度訴字第
    24號就施用第一級毒品罪部分判處有期徒刑1 年，就施用第
    二級毒品罪部分判處有期徒刑7 月，定應執行有期徒刑1 年
    6 月，於96年4 月9 日確定，嗣經減刑，更定應執行有期徒
    刑9 月，(四)於96年間因違反毒品危害防制條例施用第二級毒
    品案件，經本院於96年6 月8 日以96年度易字第1072號判處
    有期徒刑7 月，於96年10月8 日確定，(三)與(四)減刑後，更定
    應執行有期徒刑1 年確定，於97年5 月30日因縮短刑期執行
    完畢，亦有上述被告前案紀錄表在卷足憑，其於徒刑執行完
    畢後，5 年以內再犯本件有期徒刑以上之罪，是屬累犯，應
    依刑法第47條第1 項規定，加重其刑。本件執行公訴檢察官
    具體求刑認應定執行有期徒刑1 年，本院審酌其有前述犯罪
    紀錄，是素行欠佳，又其於受觀察、勒戒後，猶另萌施用毒
    品之犯意，再犯本罪，顯見其戒除毒癮之意志薄弱，且未衷
    心悛悔，漠視法令之禁制，恣意濫用藥品，其行為甚為可訾
    ，及其施用毒品祗係戕害自己身心，並無加害他人，兼衡其
    本件施用毒品種類、次數、尿液檢體毒品反應指數、持有毒
    品之種類暨數量、犯罪動機、目的、手段、坦承犯罪，及犯
    罪後，於97年12月19 日 起至財團法人徐元智先生醫藥基金
    會附設亞東紀念醫院接受美沙冬戒斷治療，並於同年月26日
    、98年1 月2 日、同月9 日、98年1 月19日均有定期回診，
    有該院醫療費用收據存卷可參，是顯見其非無悔改之意等一
    切情狀，認宜量處如主文所示之刑。至扣案之第一級毒品海
    洛因1 包，驗餘淨重0.0843公克，為被告所有，且係供其犯
    本件施用第一級毒品罪所用之物，故其毒品部分，應依毒品
    危害防制條例第18條第1 項前段規定，沒收銷燬之，其包裝
    袋1 個，則應依刑法第38條第1 項第2 款規定，諭知沒收。
據上論斷，應依刑事訴訟法第273 條之1 第1 項、第299 條第1
項前段，毒品危害防制條例第10條第1 項、第18條第1 項前段，
刑法第11條前段、第47條第1 項、第38 條 第1 項第2 款，判決
如主文。
本案經檢察官黃佳權到庭執行職務。
中    華    民    國    98    年    2     月    26    日
                    刑事第一庭  法  官  朱敏賢
上列正本證明與原本無異。
如不服本判決，應於判決送達後10日內敘明上訴理由，向本院提
出上訴狀 (應附繕本) ，上訴於臺灣高等法院。其未敘述上訴理
由者，應於上訴期間屆滿後20日內向本院補提理由書「切勿逕送
上級法院」。
                                書記官  李郁禎
中    華    民    國    98    年    2     月    27    日
附錄本案論罪科刑法條：
毒品危害防制條例第10條：
施用第一級毒品者，處六月以上五年以下有期徒刑。


司法院資訊處製作；財團法人民間司法改革基金會備份。
